【裁判字號】    99,交抗,271
【裁判日期】    990802
【裁判案由】    聲明異議
【裁判全文】
臺灣高等法院高雄分院刑事裁定         99年度交抗字第271號
抗  告  人
即受處分人  甲○○
上列抗告人因違反道路交通管理處罰條例聲明異議案件，不服臺
灣高雄地方法院中華民國99年5 月17日裁定（99年度交聲字第12
80號），提起抗告，本院裁定如下：
    主  文
抗告駁回。
    理  由
一、抗告意旨略以：抗告人即受處分人甲○○當日是到阮綜合醫
    院接送至該院接受血管疏通手術之母親，因周邊停車位已客
    滿，才將車輛暫時停放在遭舉發之違規地點，且其母親當日
    報到時間為15時58分，手術前半小時要注射顯影劑，手術2
    小時後尚需觀察45分鐘，所以前後相隔3 個多小時，另孫女
    莊閔婷雖有陪同祖母到醫院手術後，惟於18時50分左右即先
    行離去，其趕到醫院時，因考量母親長期洗腎身體虛弱致車
    輛無法停太遠，且醫院附近都沒有停車位才違規停車，依違
    反道路交通管理事件統一裁罰基準及處理細則第12條第1 項
    第10款規定，其上開違規行為應可免受裁罰。原審未予詳查
    ，逕予駁回其異議，尚有未恰，爰依法聲明異議，請求撤銷
    原處分云云。
二、按汽車駕駛人停車時，有下列情形之一者，處新臺幣（下同
    ）600 元以上1200元以下罰鍰：(一)在禁止臨時停車處所停車
    ，道路交通管理處罰條例第56條第1 項第1 款定有明文。經
    查: 本件受處分人於民國99年3 月10日19時19分許，駕駛車
    牌號碼4967-JL 號自用小客車，在高雄市○○路禁止臨時停
    車之處所違規停車，經原處分機關依道路交通管理處罰條例
    第56條第1 項第1 款，處罰鍰900 元之事實，為受處分人所
    不爭執，並有高雄市政府交通局違反道路交通管理事件裁決
    書在卷可稽，此部分事實，應堪認定。
三、雖受處分人仍執前詞置辯，惟查：按駕駛人因緊急救護傷患
    或接送身心障礙者上、下車，致違反本條例規定者，而未嚴
    重危害交通安全、秩序，或發生交通事故，且情節輕微，以
    不舉發為適當者，交通勤務警察或依法令執行交通稽查任務
    人員得對其施以勸導，免予舉發，違反道路交通管理事件統
    一裁罰基準及處理細則第12條第1 項第10款固有規定；惟該
    規定適用之前提，係指駕駛人駕駛汽車因緊急救護傷患或接
    送身心障礙者上、下車之情形而言，解釋上應以駕駛人緊急
    載送傷患到醫院救治，或於醫院門口附近接送身心障礙者上
    、下車之際，才可享有上開免予舉發之寬典；且駕駛人於完
    成接送後應即駛離，不可繼續違規逗停在醫院附近，僅能待
    病（傷）患就診完畢準備步出醫院離去之時，再次駛回原處
    搭載，始符合上開立法本旨，不可擴張解釋包含在醫院附近
    「等待」患者就診之前後時間均可漫無限制違規停車，否則
    豈不造成醫院週邊地區之交通混亂，而嚴重妨礙其他急需進
    出醫院救護之病（傷）患。然依卷附受處分人所提出之阮綜
    合醫院特殊放射線檢查同意書、導管治療及心血管週邊血管
    介入性治療同意書（原審卷第10頁），可知受處分人之母親
    前往該醫院接受相關檢查、治療時，尚有其孫女莊閔婷陪同
    就醫，此有莊閔婷簽名之上揭同意書簽署在卷可證（原審第
    10 頁 ），並非僅由受處分人一人陪同前往就醫而已，是受
    處分人有無非得違規停車之必要，已有可疑；且從卷附特殊
    放射線檢查同意書上，顯示受處分人之母親前往該醫院接受
    相關檢查、治療之時間係當日15時58分（原審卷第10頁），
    距離受處分人遭舉發之時間（19時19分），前後相隔三個多
    小時，可知受處分人違規當時，並非正在接送其母親上、下
    車，且其母親應已在醫院內接受檢查、治療許久，衡情亦無
    任何緊急狀況可言，與上開道路交通管理事件統一裁罰基準
    及處理細則第12條第1 項第10款規定意旨不符。又縱使受處
    分人所稱：莊閔婷陪同祖母手術後已於18時50分許先行離去
    ，其係嗣後才至醫院接其母親一事屬實，然受處分人違規停
    車當時，既係欲前往醫院搭載其就診完畢之母親返家，此乃
    其事先已知之事，其既知悉醫院週邊較難停車，自應提早作
    好接送之準備，且病患又甫接受治療而稍加緩解病狀，與因
    突發狀況急需將病患載往醫院就疹之急迫性並不相同，非但
    與「因緊急救護傷患」之要件不符，亦與前述於病（傷）患
    就診完畢準備離院之際駛回醫院門口搭載之情形有異，一併
    敘明。
四、綜上所述，受處人於上開禁止臨時停車之處所違規停車之事
    實，事證明確。原處分機關依道路交通管理處罰條例第56條
    第1 項第1 款之規定，裁處受處分人罰鍰900 元，並無違誤
    。從而，原審裁定駁回受處分人之異議，依法並無不當，抗
    告人即受處分人之抗告為無理由，應予駁回。
五、據上論結，應依道路交通案件處理辦法第26條、刑事訴訟法
    第412 條，裁定如主文。
中    華    民    國    99    年    8     月    2     日
                  刑事第三庭    審判長法  官   莊崑山
                                      法  官   莊松泉
                                      法  官   唐照明
以上正本證明與原本無異。
不得再抗告。
中    華    民    國    99    年    8     月    2     日
                                      書記官   黃琳群

司法院資訊處製作；財團法人民間司法改革基金會備份。
